臺灣板橋地方法院刑事判決　　　　　　　96年度易字第3053號
聲　請　人　臺灣板橋地方法院檢察署檢察官
被　　　告　乙○○
上列被告因竊盜案件，經檢察官提起公訴（96年度偵字第18719
號），本院判決如下：
    主  文
乙○○無罪。
    理  由
一、公訴意旨略以：被告乙○○與告訴人甲○○為夫妻，被告於
    民國96年4 月間，意圖為自己不法所有，未經告訴人同意，
    在位於臺北縣三重市○○街327 巷8 號（起訴書誤載為同縣
    市○○街167 巷16號5 樓）二人共同住處（以下簡稱上址住
    處），竊取告訴人所有之臺北縣三重市○○街167 巷16號5
    樓之土地與建物所有權狀各1 紙（以下簡稱系爭權狀），並
    將之藏放不詳處所。案經告訴人提起告訴，因認被告涉犯刑
    法第320 條第1 項之竊盜罪嫌等語。
二、按犯罪事實應依證據認定之，無證據不得認定犯罪事實；不
    能證明被告犯罪者，應諭知無罪之判決，刑事訴訟法第154
    條第2 項、第301 條第1 項分別定有明文。又認定犯罪事實
    所憑之證據，雖不以直接證據為限，間接證據亦包括在內，
    然而無論直接證據或間接證據，其為訴訟上之證明，須於通
    常一般之人均不致有所懷疑，而得確信其為真實之程度者，
    始得據為有罪之認定，倘其證明尚未達到此一程度，而有合
    理之懷疑存在而無從使事實審法院得有罪之確信時，即應由
    法院為諭知被告無罪之判決，最高法院76年台上字第4986號
    判例可資參照。次按刑事訴訟法第161 條已於91年2 月8 日
    修正公布，修正後同條第1 項規定：檢察官就被告犯罪事實
    ，應負舉證責任，並指出證明之方法。因此，檢察官對於起
    訴之犯罪事實，應負提出證據及說服之實質舉證責任。倘其
    所提出之證據，不足為被告有罪之積極證明，或其闡明之證
    明方法，無從說服法官以形成被告有罪之心證，基於無罪推
    定之原則，自應為被告無罪判決之諭知，最高法院92年臺上
    字第128 號判例可參。末按刑法上之竊盜罪，須意圖為自己
    或第三人不法之所有，而竊取他人所有物，為其成立要件，
    若行為人祇因暫時之使用而取得之，用後即行歸還，既欠缺
    意思要件，自難以竊盜罪責相繩，最高法院71年度台上字第
    7031號判決要旨可參。
三、公訴人認被告乙○○涉犯上開犯行，無非係以被告供承其有
　　於前揭時、地，未經告訴人甲○○同意，拿取告訴人所有之
　  系爭權狀等情、告訴人之指訴、及證人丙○○、證人即告訴
    人之母何黃美雪、證人即告訴人之二嫂魏毓慧等人之證述，
    為其主要論據。訊據被告固坦承其有於前揭時、地，未經告
    訴人同意而擅自取走告訴人所有之系爭權狀，告訴人問其系
    爭權狀的下落時，其亦未明確告知告訴人系爭權狀之藏放處
    所，迄至本案偵查中檢察官要求伊提出交還予告訴人後，伊
    始於96年6 月27日將系爭權狀還給告訴人等情屬實，惟堅詞
    否認有何竊盜犯意，並辯稱：系爭權狀原本是放在伊與告訴
    人共同居住在上址住處1 樓冰箱右邊的鐵架上紙盒內，是因
    為告訴人自從九二一大地震那年就說要拿錢去大陸發展，卻
    沒有給伊生活費，伊深怕告訴人把財產賣光，才於96年4 、
    5 月間，把系爭權狀拿到3 樓房間內的棉被袋裡藏放；而因
    為伊說要去上班，告訴人就要打伊，所以伊聲請家暴後，就
    於96年5 月6 日回去娘家住，但伊並沒有把系爭權狀帶走，
    是後來檢察官於偵查中命伊將系爭所有權狀返還給告訴人，
    伊才返回告訴人上址住處要將系爭權狀還給告訴人，但因為
    伊怕告訴人不給伊憑據，所以有找里長丙○○來看伊藏放系
    爭權狀的地方，里長叫伊把系爭權狀拿下來就好了，伊就上
    樓去將之拿下來還給告訴人，里長有看到並有寫收據要讓告
    訴人簽收，但告訴人不願簽收，里長就把收據撕掉，以致伊
    沒有辦法拿出收據給檢察官，但伊並沒有要將系爭所有權狀
    據為己有的意圖，只是將之保管而已等語。經查：
(一)、訊據證人即告訴人甲○○於本院審理時證述稱：伊曾於96年
    3 、4 月間與被告吵架，後來伊想要賣房子時，才發現系爭
    權狀不見了，而系爭權狀放的位置只有伊與被告知道，經伊
    多次向被告詢問有關系爭權狀的下落，被告卻不回答，伊認
    為被告當時已是默認，但伊要被告拿出來，被告卻不拿出來
    ，後來是因為被告對伊提出家暴傷害告訴，伊才對被告提出
    本件竊盜告訴，是檢察官叫被告把系爭權狀拿出來，被告才
    從家裡把系爭權狀拿出來，當時里長也在場，但因為伊很生
    氣，且認為不是被告有把權狀還給伊就會沒有罪，所以沒有
    在當場收下權狀，而是在地檢署時才收下權狀；被告確有說
    系爭權狀放在3 樓，並有叫里長與她一起上樓去看她放置系
    爭權狀的位置等語（見本院卷第23至25頁）。參以證人里長
    丙○○於本院審理時具結後證述：於96年6 月27日是被告要
　　伊去告訴人上址住處見證被告拿權狀給告訴人這件事，現場
  　1 樓只有伊、被告及告訴人三人，告訴人的父母則是在樓上
    ，被告有叫伊與她一起上去看，但伊不想上去，就叫被告自
    己上樓去將系爭權狀拿下來，而被告有說系爭權狀是從棉被
    中拿出來的，但伊沒有問被告為何將系爭權狀放棉被中，伊
    只是做見證，被告有將系爭權狀交給告訴人，但告訴人不接
    受，還說被告是怕了才要交出來，伊在家中有寫好的收據要
    給告訴人簽，但告訴人不願簽，所以伊將收據撕掉後就回去
    了等情綦詳（見本院卷第26至28頁）。則證人甲○○及丙○
    ○各別證述之上開情節核與被告供述其係如何經由里長見證
    下將系爭權狀取出交付予告訴人之過程完全相符合。據上，
    足認被告辯稱其僅係將系爭權狀藏放在上址住處3 樓房間棉
    被袋內，並未將系爭權狀帶離告訴人之上址住處乙節，並非
    子虛，堪信為真實。再者，被告與告訴人係夫妻關係，原本
    同財共居於上址住處，此為告訴人所肯認，則被告對於告訴
    人如處分其名下財產後是否足以支應其等所共組家庭之日常
    開銷有所顧慮，乃事理所當然，則被告辯稱其因怕告訴人說
    要去大陸發展而把財產賣光，才把權狀拿去藏放乙節，並未
    悖離常情。而倘若被告確為將系爭權狀據有己有之意，則何
    以其搬離與告訴人共同居住的上址住處時，未將系爭權狀一
    併帶走？是以，被告雖有未經告訴人同意而擅取走系爭權狀
    之事實，但其取走系爭權狀後既僅將之收藏，既未將系爭權
    狀予以移轉或為其他處分，則尚難遽認被告有何為自己或第
    三人不法所有之意圖。
(二)、況證人甲○○於本院審理時尚證述稱：在伊還未對被告提出
    告訴之前，被告有對伊說伊二嫂教她將系爭權狀放在銀行的
    保險箱等語（見本院卷第24頁）；又證人何黃美雪於偵訊時
　　結證稱：被告要拿走系爭權狀時並沒有告知伊，是有一次被
　  告有告訴伊說她把系爭權狀拿走，但是沒有說他放哪裡，伊
    也不知道詳情等語（見96年度偵字第18719 號偵查卷第18頁
    ）。據上可知，被告並無意對告訴人及其母親積極隱瞞或否
    認系爭權狀已由她取走保管乙事。且證人甲○○另證稱：被
    告確曾告訴過伊，因為921 地震之後她怕伊賣房子，所以伊
    知道這是被告藏系爭權狀的理由，但這是被告的想法，伊認
    為被告拿系爭權狀是想挖伊的錢等語（見本院卷第25頁），
    由此可知，被告所辯其確有向告訴人表明其取走系爭權狀之
    原因乙節，堪認屬實。此外，並查無任何明確事證可佐證被
    告有變賣系爭權狀所載之土地及建物乙事，則告訴人認為被
    告將系爭權狀取走之目的即是想挖伊的錢乙節，顯純屬其個
    人主觀臆測之詞，自不得做為認定不利被告之證據。
(三)、又固然證人魏毓慧、何黃美雪於偵查中係證述，渠等並不知
    被告何時將系爭權狀取走，亦不知被告取走系爭權狀後係置
    放於何處乙節（見同上偵查卷第12頁、第17至18頁），而被
    告坦認其將系爭權狀自行取走保管時，其婆婆及二嫂並不在
    場乙節屬實（見本院卷第28頁）。然證人魏毓慧、何黃美雪
    之上開證述，至多僅能證明被告未將取系爭權狀乙事周知其
    親友，尚不足以直接證明被告藏放系爭權狀之目的係有為自
    己不法所有之意圖。
四、綜上所述，被告未經告訴人同意擅自將系爭權狀從原本放置
    的紙盒內取走，另行藏放在上述棉被內，其主觀上是否即有
    據為己為之不法意圖，尚屬有疑，已如前述。而檢察官所提
    出之前揭事證亦無足使本院得被告有罪之確信，自難逕以竊
    盜罪相繩。此外，復查無其他積極證據足資證明被告確有公
    訴人指訴之竊盜犯行，被告犯罪尚屬不能證明，揆諸首揭說
    明，自應為被告無罪之諭知。
據上論斷，應依刑事訴訟法第301 條第1 項，判決如主文。
本案經檢察官江祐丞到庭執行職務。
中　　華　　民　　國　　96　　年　　12　　月　　19　　日
　                刑事第十一庭　法　官  林淑婷
上正本證明與原本無異。
如不服本判決，應於判決送達後10日內，向本院提出上訴狀。
  　                            書記官  林金良
中　　華　　民　　國　　96　　年　　12　　月　　19　　日
